【裁判字號】    96,訴,6824
【裁判日期】    971103
【裁判案由】    返還模具
【裁判全文】
臺灣臺北地方法院民事判決              96年度訴字第6824號
原      告  圓豐塑膠股份有限公司
法定代理人  庚○○
訴訟代理人  林明正律師
複代理人    王榆富律師
            林育生律師
被      告  廣錩模具有限公司
法定代理人  乙○○
上列當事人間請求返還模具事件，本院於民國九十七年十月二十
日辯論終結，判決如下：
    主    文
原告之訴及其假執行之聲請均駁回。
訴訟費用由原告負擔。
    事實及理由
甲、程序方面：
一、按訴狀送達後，原告不得將原訴變更或追加他訴。但有下列
    各款情形之一者，不在此限：(一)被告同意者；(二)請求之基礎
    事實同一者；(三)擴張或減縮應受判決事項之聲明者；(七)不甚
    礙被告之防禦及訴訟之終結者；被告於訴之變更或追加無異
    議，而為本案之言詞辯論者，視為同意變更或追加，民事訴
    訟法第二百五十五條第一項第一、二、三、七款、第二項定
    有明文。
二、本件原告於民國九十六年九月二十六日本院第一次言詞辯論
    期日前，具狀變更訴之聲明為：「I被告應將如附表所示之
    模具三組返還原告；II被告應給付原告新臺幣（下同）二十
    萬八千二百元，及自該書狀繕本送達被告之翌日起至清償日
    止，按週年利率百分之五計算之利息；III如被告就聲明I無
    法執行，應給付原告六十五萬一千元，及自該書狀繕本送達
    被告之翌日起至清償日止，按週年利率百分之五計算之利息
    」，原告是次變更基礎事實同一（被告拒不返還如附表所示
    原告所有之模具三組），於第一次言詞辯論期日前即提出，
    不甚礙被告之防禦及訴訟之終結，且經被告無異議而為本案
    之言詞辯論，於法自無不合。
三、原告復於九十七年四月九日本院言詞辯論期日變更訴之聲明
    為「被告應給付原告八十五萬九千二百元，及自九十六年九
    月二十六日追加聲明狀繕本送達被告之翌日起至清償日止，
    按週年利率百分之五計算之利息」，原告是次變更訴訟標的
    相同（民法第一百八十四條第一項前段）、基礎事實同一（
    被告拒不返還如附表所示原告所有之模具三組），僅係撤回
    本於模具所有權依民法第七百六十七條所為返還該等模具之
    請求，不甚礙被告之防禦及訴訟之終結，且經被告無異議而
    為本案之言詞辯論，於法亦無不合，本院爰就變更後之聲明
    為裁判。
乙、實體方面：
一、原告部分
（一）聲明：
    １被告應給付原告八十五萬九千二百元，及自九十六年九月
      二十六日追加聲明狀繕本送達被告之翌日起至清償日止，
      按週年利率百分之五計算之利息。
    ２願供擔保請准宣告假執行。
（二）原告起訴主張：
    １兩造於九十五年六月二十三日、十月十六日、二十四日訂
      立承攬契約，分別約定由原告以十八萬九千元、二十九萬
      四千元、十六萬八千元之代價委託被告製作如附表所示十
      二入影視盒、ＰＡ線上盒及單入ＳＤ記憶卡外盒模具各一
      組，原告業已依約交付報酬，被告亦已於九十五年七月二
      十二日、十一月三十日交付所製作之模具。該等模具經原
      告使用後發現有瑕疵，原告遂於九十六年六月一日、六日
      委請和達運輸公司派員送交被告維修，嗣後被告雖通知修
      復完成，但竟拒絕將模具返還原告。
    ２原告曾於九十六年間向鈞院聲請禁止被告就如附表所示模
      具為移轉、抵押、出租及其他一切處分之假處分獲准，並
      執該假處分裁定聲請強制執行，於同年七月十九日由臺灣
      板橋地方法院民事執行處前往被告位在臺北縣泰山鄉○○
      路○段十一之六號工廠執行，被告法定代理人卻陳稱未收
      領本件模具致無從執行，是本件模具已因被告之處分而無
      法取回，爰依民法第一百八十四條第一項前段請求被告賠
      償該三組模具之價值六十五萬一千元，以及原告因該三組
      模具未能取回，損失之二筆訂單利益二十萬八千二百元。
（三）對被告答辯之陳述：
    １依和達運輸公司送貨人員黃清恩、林蔚全在臺灣臺北地方
      法院檢察署檢察官訊問時之證述，原告確委託該公司將如
      附表所示之模具分別於九十六年六月一日、六日送交被告
      位在臺北縣泰山鄉之工廠，由工廠內師傅出面收領簽名。
    ２原告公司員工亦曾經派遣前往被告工廠，親眼查見如附表
      所示模具其中二組。
（四）證據：提出（原證二）採購單、（原證三）出庫單、（原
      證一）存證信函、（原證四）臺灣板橋地方法院九十六年
      度執全助字第一０四三號假處分執行筆錄、（原證五）請
      購單、（原證六）採購單，並聲請函查被告公司九十六年
      六月間員工資料、訊問斯時男性員工，及訊問證人即員工
      丁○○、貨運司機戊○、被告公司股東丙○○、甲○○。
二、被告部分
（一）聲明：原告之訴駁回。
（二）被告則以：
    １兩造確於原告所述時間、金額訂有如附表所示模具之製作
      承攬契約，被告並已依約製作交付如附表所示之模具，但
      其並未於九十六年六月一日、六日收領、維修該等模具，
      原告所提（原證三）出庫單上簽收人「柯代」字樣並非真
      正，被告公司亦無吳姓員工，均無從證明被告曾經收領、
      占有該等模具、迄今拒不返還原告。
    ２至證人丁○○所述顯無可採，該證人如曾經在被告工廠發
      現該等模具，兩造間訴訟進行甚久，早應提出等語，資為
      抗辯。
三、原告主張之事實，業據提出採購單、出庫單、存證信函、臺
    灣板橋地方法院九十六年度執全助字第一０四三號假處分執
    行筆錄、請購單、採購單，並引用證人即員工丁○○、貨運
    司機戊○之證詞為證，除出庫單上「柯代」、「吳」簽名，
    及證人丁○○證述之真正外，並為被告所不爭執。但被告辯
    稱並未於九十六年六月一日、六日收領、維修如附表所示之
    模具三組拒不返還原告。茲分述如下：
（一）按因故意或過失，不法侵害他人之權利者，負損害賠償責
      任，民法第一百八十四條第一項前段固有明文，但侵權行
      為以行為人之行為有故意或過失為要件，乃近代民事法確
      定之原則，故凡有理性的社會人，如已盡其個人必要的注
      意，即得自由活動，對於他人所生損害，苟無故意或過失
      ，即不負賠償責任，是為「自己責任原則」或「個人責任
      原則」，而法人並不能獨自行為，自無故意或過失可言，
      最高法院七十三年度台上字第五九三號著有裁判可資參照
      ；是法人不負民法第一百八十四條第一項之賠償責任，至
      於是否須負第一百八十八條僱傭人之「中間責任」及第二
      百二十四條債務人之「代償責任」則屬另一問題，最高法
      院、臺灣高等法院迭著有裁判闡釋甚明。本件被告為法人
      （有限公司），此經原告陳明在卷，核與卷附公司登記事
      項卡所載一致，揆諸上揭法條、說明，被告不能獨自行為
      、無故意或過失之可言，原告逕依民法第一百八十四條第
      一項前段之規定請求被告賠償，自非有據。
（二）況原告始終未能證明其於九十六年六月一日、六日將如附
      表所示之模具三組送交被告維修、被告迄未返還一節
    １原告參酌和達運輸公司送貨人員黃清恩、林蔚全在臺灣臺
      北地方法院檢察署檢察官訊問時之證述，自承（原證三）
      出庫單上「柯代」之簽名並非被告公司法定代理人乙○○
      所為，此與被告所辯一致，並與常情吻合，蓋乙○○既為
      被告公司法定代理人，簽收物品之際應無在自己姓氏旁再
      書寫「代」字表示非本人、僅為代理性質之必要。
    ２而被告公司九十六年六月間除法定代理人乙○○、法定代
      理人之配偶朱慧臨、法定代理人配偶胞妹朱騏瑋外，僅有
      證人己○○、辛○○二名男性員工，並無任何吳姓員工，
      此經本院查證屬實，有勞工保險局保承資字第０九七一０
      一三四三五０號、第00000000000號覆函暨投
      保單位被保險人名冊附卷可稽。
    ３證人即被告公司九十六年六月間之員工己○○、辛○○均
      到庭證稱：渠等在被告公司任職期間雖均曾代公司收領送
      達之模具或材料，但均在運送收領文件上簽寫渠等自己之
      姓氏（陳、蔡），未曾簽寫被告公司法定代理人之姓氏（
      柯）或其他姓氏（吳），任職期間內被告公司亦無任何吳
      姓員工，（原證三）出庫單上「柯代」、「吳」之簽名均
      非渠等之字跡。證人己○○、辛○○已非被告公司員工，
      與原告無任何宿怨仇隙，此為原告所不爭執，原告有無將
      本件模具送交被告公司維修、被告公司有無收領本件模具
      拒不返還，於渠等俱無任何法律上、經濟上利害關係，衡
      情證人己○○、辛○○應無甘冒偽證罪責為不實陳述以迴
      護被告之可能或必要，渠等所述應屬可採。
    ４證人即被告公司股東、法定代理人乙○○之父丙○○、胞
      兄甲○○亦證稱：渠等固曾至被告公司位在臺北縣泰山鄉
      之工廠探望乙○○，但均未曾在被告公司工廠代被告公司
      或乙○○收領任何物品，（原證三）出庫單上「柯代」之
      簽名均非渠等之字跡。證人丙○○、甲○○雖均為被告公
      司法定代理人乙○○之至親，並兼為被告公司股東，所述
      非無偏頗被告之虞而難遽採，但（原證三）出庫單上「柯
      代」之字跡與渠等當庭具結之簽名字跡，經本院及原告訴
      訟代理人當庭以肉眼觀察結果，其中「柯」字之字型、筆
      畫順序、筆勢亦有顯著不同，而證人丙○○、甲○○倘係
      因乙○○恰不在場而代其處理、收領被告公司物品，亦無
      在簽收文件上簽寫毫無干係之「吳」字之理，故渠等所述
      尚非無可採。
    ５至證人即原告公司員工丁○○雖證稱：其曾奉公司負責人
      配偶之指示攜帶酬勞支票、由證人戊○載同前往被告公司
      位在臺北縣新莊、泰山之工廠，擬攜回如附表所示之模具
      三組，其當場曾發現如附表所示之影視盒、ＳＤ卡模具二
      組，但被告公司負責人乙○○拒絕交付並將之驅出廠外等
      語，與證人即貨運司機戊○所述其曾經和達貨運公司通知
      至被告公司位在臺北縣泰山鄉○○路之工廠載運模具，但
      當日證人丁○○抵達後進入工廠未久即出來，並告知其可
      先行離去，當日未能載運任何模具等語大致相符，惟證人
      丁○○復稱上述情節確實時間不復記憶、似發生於九十六
      年農曆年後云云，其亦未曾細究當日帶往交付被告之票據
      面額或票據號碼為何，則該證人所述仍不能據以認定被告
      曾於九十六年六月一日、六日收領、占有如附表所示之模
      具三組、拒不返還原告。
    ６且依原告所提（原證二）採購單三紙上手寫之註記，原告
      並未依採購單注意事項第二點「付款方式：月結九十天期
      票」之約定給付報酬：
    就九十五年六月二十三日以十八萬九千元委託被告製作之
      十二入影視盒模具，交貨日期為九十五年七月二十二日，
      原告除於締約當日交付百分之三十之報酬外，同年十月三
      十日僅再給付百分之三十報酬，十一月三十日方付清百分
      之四十之尾款。
    就九十五年十月十六日以二十九萬四千元委託被告製作之
      ＰＡ線上盒模具，交貨日期為九十五年十一月三十日，原
      告除於締約當日交付百分之三十之報酬外，迄至九十六年
      五月三十日方給付百分之三十款項，剩餘百分之四十之款
      項則迄未給付。
    就九十五年十月二十四日以十六萬八千元委託被告製作之
      單入ＳＤ記憶卡外盒模具，交貨日期為九十五年十一月三
      十日，原告除於九十五年十二月三十日交付百分之三十之
      報酬外，迄至九十六年六月十六日方付清剩餘百分之七十
      之款項。
      原告既未能依約於交貨後九十天內付清報酬，被告辯稱原
      告未依約給付報酬，故其嗣後即拒絕收領、繼續維修本件
      原告訂製之模具，於事理常情尚無違誤，非無可採。
四、綜上所述，原告未能證明被告確有收領如附表所示之模具三
    組拒絕返還，且其逕依民法第一百八十四條第一項前段之規
    定請求被告賠償該三組模具之價值六十五萬一千元、因模具
    未能取回損失之二筆訂單利益二十萬八千二百元，合計八十
    五萬九千二百元，以及自九十六年九月二十六日追加聲明狀
    繕本送達被告之翌日即九十六年十月二日起至清償日止，按
    週年利率百分之五計算之利息，於法尚有未合，不應准許，
    其假執行之聲請亦失所附麗，爰併駁回之。
五、本件事證已臻明確，兩造其餘攻擊防禦方法及所提證據，於
    判決結果不生影響，爰不一一論列，併此敘明。
據上論結，本件原告之訴無理由，依民事訴訟法第七十八條，判
決如主文。
中    華    民    國    97    年    11    月    3     日
                    民事第一庭  法  官  洪文慧
上列正本核與原本無異。
如不服本判決，得於判決送達之翌日起二十日內，以書狀敘述理
由，向本庭提起上訴。
中    華    民    國    97    年    11    月    3     日
                                書記官  林芝儀
附表：模具詳目
      模具編號              品名規格         數量
ＨＦＣＤ－１２０２  十二入影視盒模具          １
ＨＦＣＢ－０１１０  ＰＡ線上盒模具            １
ＨＦＣＦ－００１    單入ＳＤ記憶卡外盒模具    １


司法院資訊處製作；財團法人民間司法改革基金會備份。
